臺灣彰化地方法院刑事判決　　　　　　　 94年度易字第839號
公　訴　人　臺灣彰化地方法院檢察署檢察官
被　　　告　丁○○
上列被告因詐欺案件，經檢察官提起公訴（94年度偵字第4207、
4816號）及移送併案審理（94年度偵字第5204號），本院判決如
下：
    主  文
丁○○幫助連續意圖為自己不法之所有，以詐術使人將本人之物
交付，處有期徒刑肆月，如易科罰金，以佰元折算壹日。
    事  實
一、丁○○因經濟情況不佳，先於民國九十四年二月中旬某日，
    偶見刊登之小廣告，得知可藉由提供自己具名設立之銀行帳
    戶，得款花用；且能預見其提供帳戶之存摺及金融卡予不相
    識之人使用，可能將所收購之帳戶用以遂行詐欺取財之不法
    行為，然為圖獲取錢財，竟萌其發生亦不違背其之本意，而
    基於幫助該姓名、年籍均不詳之「何先生」成年男子實施詐
    欺取財之不確定故意，先依照「何先生」之指示，於同年二
    月二十四日，前往彰化縣彰化市○○路中國信託商業銀行彰
    化分行（下簡稱中國信託）申辦帳戶（帳號為00000000
    0000號）之存摺及提款卡後，隨即將上開存摺連同提款卡及
    密碼，以包裹方式從嘉義漢沅客運站寄至台中市朝馬客運站
    予「何先生」，而容任該名「何先生」使用上開帳戶作為行
    騙時供被害人匯款之用，以此方式幫助該「何先生」連續為
    詐欺取財之犯行，即由「何先生」與不詳姓名之人士（該等
    人士究有幾人？是否均已成年？是否均與「何先生」有共同
    犯意之聯絡？於卷內資料尚無從得知）基於意圖為自己不法
    所有之概括犯意，先後於九十四年二月如附表所示之時間，
    對於乙○○、甲○○、丙○○以附表所示之手法詐騙如附表
    所示之款項，並匯入丁○○上開帳戶內，隨即遭「何先生」
    等人提領一空。嗣因乙○○、甲○○、丙○○事後加以查證
    ，始知受騙。
二、案經乙○○、甲○○、丙○○分別向台北縣政府警察局永和
    分局、台南市警察局第二分局、台南市警察局第二分局報案
    後函轉彰化縣警察局彰化分局報請臺灣彰化地方法院檢察署
    檢察官偵查起訴及移送併案審理。
    理  由
一、訊據被告丁○○固坦承有於上揭時、地，申辦中國信託彰化
    分行帳戶（帳號：000000000000號）之存摺及提款卡後，將
    上開存摺連同提款卡及密碼，以包裹方式從嘉義漢沅客運站
    寄至台中市朝馬客運站予「何先生」等情不諱，惟矢口否認
    有何幫助詐欺取財之犯行，辯稱：存摺是提供給幫其辦理貸
    款之姓名年籍均不詳自稱「何先生」成年男子者，因該名成
    年男子告知伊欲辦理貸款，需先申辦並交付中國信託帳戶存
    摺及提款卡，迨核貸款項撥下時，再行返還存摺、提款卡予
    伊提領貸款，無奈伊依約交付後，即聯絡不上該名男子，不
    知道會用來做為詐騙匯款之帳戶云云。惟查：
（一）按被告以外之人於審判外之言詞或書面陳述，除法律有規
      定者外，不得作為證據，又被告以外之人於審判外之陳述
      ，雖不符刑事訴訟法第一百五十九條之一至第一百五十九
      條之四之規定，而經當事人於審判程序同意作為證據，法
      院審酌該言詞陳述或書面陳述作成時之情況，認為適當者
      ，亦得為證據。當事人於法院調查證據時，知有第一百五
      十九條第一項不得為證據之情形，而未於言詞辯論終結前
      聲明異議者，視為有前項同意，刑事訴訟法第一百五十九
      條第一項、第一百五十九條之五分別定有明文。查證人即
      被害人乙○○、甲○○與丙○○於警詢中之證述，雖係被
      告以外之人於審判外之言詞陳述，惟被告已同意做為證據
      ，並於本院調查證據時，明知上情而仍未於言詞辯論終結
      前聲明異議，有本院九十四年九月二十一日審判筆錄可稽
      ，且本院審酌該言詞陳述均係由上開證人三人出於自由意
      識而陳述，所陳述之內容又無顯不可信之情事等一切情況
      ，認為適當，依前述規定，自得採為認定本件犯罪事實之
      證據，合先敘明。
（二）查本件被告於九十四年二月二十四日，先在彰化縣彰化市
      ○○路七六號之中國信託彰化分行開立存款帳戶（帳號：
      000000000000號）之事實，業據被告分別於警、偵訊中及
      本院行準備程序及審理時均坦承不諱，並有中國信託彰化
      分行九十四年八月十一日中信銀集作第00000000
      00四０號函暨檢附之申請存款帳戶之申請、約定書、身
      分證影本及開戶資料等件一份在卷可稽，被告此部分自白
      核與事實相符，洵堪採信。而被害人乙○○、甲○○及丙○○分別於附表所示之時間，詐騙集團以附表所載之方式
      ，對之施以詐術，致其等陷於錯誤，而分別依指示，將如
      附表所示之金額匯入被告所有之上開存款帳戶內等情，業
      據證人即被害人乙○○、甲○○及丙○○分別於警詢中證
      述明確，復有中國信託客戶交易名細表二紙、台新銀行自
      動櫃員機交易明細表一紙、中國信託被告上開帳戶對帳明
      細表在卷可資佐證，此部分事實亦堪認定。從而，被告所
      有之上開存款帳戶，確係供不詳姓名、年籍者充作詐欺取
      財之匯款帳戶所用無訛。
（三）被告雖於本院審理時矢口否認有何幫助詐欺取財犯行，然
　　　刑法上之故意，分為直接故意（確定故意）與間接故意（
  　　不確定故意），「行為人對於構成犯罪之事實，明知並有
    　意使其發生者」為直接故意；「行為人對於構成犯罪之事
      實，遇見其發生而其發生並不違背其本意者」為間接故意
      ；而間接故意與有認識的過失之區別，在於二者對構成犯
      罪之事實雖均預見其能發生，但前者對其發生並不違背其
      本意，後者則確信其不發生。又幫助犯之成立，以行為人
      主觀上認識被幫助者正欲從事犯罪或係正在從事犯罪，且
      該犯罪有既遂之可能，而其行為足以幫助他人實現構成要
      件者，即具有幫助故意，並不以行為人確知被幫助者係犯
      何罪名為必要。查：金融帳戶為個人理財工具，申請開設
      金融帳戶並無任何特殊之限制，一般民眾皆能自由申請開
      戶，並得同時在不同金融機構申請多數存款帳戶使用，乃
      眾所週知之事實。依一般人之社會生活經驗，倘係合法收
      入，本可自行向金融行庫申請帳戶使用，而無向他人購買
      帳戶之必要，參以近年來假借中獎或代辦款項為由而為詐
      欺取財之犯罪類型層出不窮，該等犯罪，多數均係利用他
      人帳戶作為詐欺所得財物之出入帳戶，此業經媒體廣為披
      載，是若他人不以自己名義申請開戶，反向陌生人收購金
      融機構帳戶，衡情應能預見收購帳戶之人，係欲以該帳戶
      從事詐欺或其他不法之行為，此為一般正常之成年人所得
      判斷之事。被告案發當時已年近二十八歲（民國○○○年
      ○月○○○日生），實難謂全無社會經驗，況依其於九十
      四年三月十七日、三月二十七日警詢筆錄中一再陳稱：上
      開帳戶係伊遺失云云，迄九十四年五月八日警詢筆錄始坦
      承，被告若非心虛，大可實話實說，不需隱瞞，且個人存
      摺與提款卡結合，專有性甚高，更非一般自由流通使用之
      物，縱需交他人使用，亦必基於信賴關係或特殊事由，自
      不可能交於連真實姓名、電話、住址都不知之人任意使用
      ；又縱如被告所辯上開帳戶係應代辦貸款之姓名年籍不詳
      自稱「何先生」之成年男子要求先行交付，迨貸款核撥後
      再一併返還，被告又何需連提款卡密碼亦一併告知？甚至
      絲毫不懼該姓名年籍不詳之成年男子侵吞所有貸款之理？
      再被告前曾於警詢時先是辯稱上開中國信託存摺係遺失，
      之後才改稱係因辦理貸款而交付他人，供述前後不一，顯
      係為隱匿自己貪圖利益而交付金融帳戶資料予他人進行不
      法用途之事實，綜上所述可知，被告對於他人持其提供之
      金融機構帳戶犯罪，應有所預知，其竟將所開立之帳戶存
      摺、金融卡、密碼交付詐騙被害人乙○○、甲○○及丙○○之人，對於詐騙者持用詐欺取財之事實，自難諉為不知
      情。被告既可預見若提供帳戶予他人使用，足以供作他人
      為詐欺犯罪之人頭帳戶，竟仍不違背其本意，提供帳戶，
      其應有幫助他人詐欺之未必故意。
（四）末查被告僅係出售銀行帳戶存摺及金融卡供他人不法使用
      ，並未有其他證據足認被告有共同參與詐欺取財犯行之情
      事，亦無其他證據足資證明被告與不詳姓名年籍男子等人
      間有何詐欺取財之犯意聯絡，堪認被告所為應僅係幫助行
      為。綜上所述，被告空言否認有何幫助詐欺取財之犯行，
      顯係事後卸責之詞，不足採信，本件事證已臻明確，被告
      上開犯行洵堪認定，應依法論科。
（五）另按所謂常業犯，指反覆以同種類行為為目的之社會活動
      之職業性犯罪而言，犯罪所得之多寡、是否恃此犯罪為唯
      一之謀生職業，固非所問，然就其犯意而言，係以同一犯
      罪行為恃以維生之意思，反覆為之，具有同一不變犯意之
      連續性。就其犯罪行為客體內涵觀察，客觀上必須具有相
  　　當時間之連續性及可確定性，足以為生活之職業。因之對
    　於客觀上以偶發、短暫性未具有相當時間延續性及可能性
      之事件，作為犯罪行為客體內涵者，其犯罪行為客體內涵
      客觀上不具延續性及可確定性，既不足以為生活之職業，
      自不足恃之維生，而不能論以常業犯。本案分別詐欺被害
      人乙○○、甲○○及丙○○之人，係以網路、電話等作為
      施用詐術之工具，依各該對談內容，亦難認除被害人乙○○、甲○○及丙○○外，尚有其他人被害，既查均無積極
      證據證明係以詐欺取財為其職業性犯罪，而反覆為詐欺取
      財犯行，恃以為生，自難認有常業詐欺取財之犯意，僅能
      認定係實施普通詐欺取財犯行。是被告所幫助者，應係詐
      欺取財行為，而非常業詐欺取財行為，附此敘明。
二、按以幫助之意思，參與構成要件以外之行為者，為幫助犯。
    次按連續幫助與幫助連續為不同之犯罪態樣，如基於概括犯
    意，多次幫助他人犯罪，為連續幫助，該幫助者有多次犯罪
    行為；如以一幫助行為，幫助他人連續犯罪，則為幫助連續
    ，就幫助犯而言，僅有一次犯罪行為（參閱最高法院八十七
    年度台上字第三八六五號判決意旨）。查本件被告係以幫助
    之意思，出賣上開帳戶存摺及金融卡予真實姓名、年籍均不
    詳之「何先生」成年男子一次，而參與詐欺取財構成要件以
    外之行為，雖正犯即該不詳姓名年籍之「何先生」等人先後
    向被害人乙○○、甲○○、丙○○詐騙財物，所為時間緊接
    ，手法相同，顯係基於概括犯意為之，應為連續犯，其所為
    核係犯刑法第五十六條、第三百三十九條第一項之連續詐欺
    取財罪；惟依前所述，本件被告僅有一次出賣帳戶存摺及金
    融卡之行為，應僅有一次之幫助行為，是核被告所為，係犯
    刑法第三十條第一項、第五十六條、第三百三十九條第一項
    之幫助連續詐欺取財罪。至於移送併案審理（九十四年度偵
    字第五二０四號）案件，與公訴人起訴之犯罪事實為同一案
    件，本院自應併予審究。爰審酌被告為圖一己之私利而提供
    帳戶予他人使用，助長犯罪，增加被害人尋求救濟之困難，
    並使犯罪之追查趨於複雜，暨考量其犯罪手段、所生之危害
    、所得之利益、犯罪後猶飾詞否認犯行之態度，及其素行、
    智識、生活狀況等一切情狀，量處如主文所示之刑，並諭知
    如易科罰金之折算標準，以示懲儆。
據上論斷，應依刑事訴訟法第二百九十九條第一項前段，刑法第
三十條第一項前段、第二項、第五十六條、第三百三十九條第一
項、第四十一條第一項前段，罰金罰鍰提高標準條例第一條前段
、第二條，判決如主文。
本案經檢察官何蕙君到庭執行職務。
中　　華　　民　　國　　94　　年　　10　　月　　14　　日
                  刑事第二庭　　審判長法  官　石馨文
                                      法  官  黃齡玉
                                      法  官  李水源
以上正本證明與原本無異。
如不服本判決，應於判決送達後10日內向本院提出上訴狀 (須附
繕本)。
告訴人或被害人對於判決如有不服具備理由請求檢察官上訴者，
其上訴期間之計算係以檢察官收受判決正本之日期為準。
中　　華　　民　　國　　94　　年　　10　　月　　25　　日
                                      書記官  廖建興
附錄本案論罪科刑法條全文
刑法第三百三十九條
意圖為自己或第三人不法之所有，以詐術使人將本人或第三人之
物交付者，處五年以下有期徒刑、拘役或科或併科一千元以下罰
金。
以前項方法得財產上不法之利益或使第三人得之者亦同。
前二項之未遂犯罰之。
附表：
┌──┬────┬─────────┬───┬────┐
│編號│被害人  │遭詐騙時間及手法　│匯款時│遭騙金額│
│　　│　　　　│　　　　　　　　　│間　　│〈新台幣│
│　　│　　　　│　　　　　　　　　│　　　│〉　　　│
├──┼────┼─────────┼───┼────┤
│一　│乙○○　│94年2月26日因上網 │94年2 │11000元 │
│　　│　　　　│援交，「何先生」等│月26日│　　　　│
│　　│　　　　│人要求核對身份，並│　　　│　　　　│
│　　│　　　　│稱有作業疏失，要求│　　　│　　　　│
│　　│　　　　│乙○○彌補這個錯誤│　　　│　　　　│
│    │        │，需以自動櫃員機轉│      │        │
│    │        │帳方式匯入相關款項│      │        │
│    │        │，乙○○陷於錯誤，│      │        │
│    │        │遂於同日4時35分許 │      │        │
│    │        │在中國信託雙和分行│      │        │
│    │        │操作匯款。        │      │        │
├──┼────┼─────────┼───┼────┤
│二　│甲○○　│94年2月27日凌晨1時│94年2 │60000元 │
│　　│　　　　│40分許，接獲「何先│月27日│　　　　│
│　　│　　　　│生」等人自稱「北區│　　　│　　　　│
│　　│　　　　│金融局襄理」之電話│　　　│　　　　│
│　　│　　　　│，佯稱甲○○提款時│　　　│　　　　│
│　　│　　　　│程序錯誤，造成帳號│　　　│　　　　│
│　　│　　　　│掉於提款機裡面，需│　　　│　　　　│
│    │        │持金融卡至自動櫃員│      │        │
│    │        │機將帳戶內全部存款│      │        │
│    │        │領出作帳號歸零之動│      │        │
│    │        │作，使甲○○陷於錯│      │        │
│    │        │誤，遂於同日2時55 │      │        │
│    │        │分許至台南市○○路│      │        │
│    │        │中國信託操作。    │      │        │
├──┼────┼─────────┼───┼────┤
│三　│丙○○　│因於網路聊天室認識│94年2 │5050元　│
│　  │　　　　│屬「何先生」等人佯│月28日│　　　　│
│　  │　　　　│裝之「女子」，經電│　　　│　　　　│
│　　│　　　　│話邀約該「女子」外│　　　│　　　　│
│　　│　　　　│出交易，「何先生」│　　　│　　　　│
│　　│　　　　│等人藉口要辨別其是│　　　│　　　　│
│　　│        │否為警務人員，要求│      │        │
│    │        │至自動櫃員機前持金│      │        │
│    │        │融卡操作以確認身份│      │        │
│    │        │，使丙○○陷於錯誤│      │        │
│    │        │，遂於94年2月28 日│      │        │
│    │        │凌晨1時33分許，利 │      │        │
│    │        │用台新銀行自動櫃員│      │        │
│    │        │機操作匯款。      │      │        │
└──┴────┴─────────┴───┴────┘
